臺灣高等法院交通事件裁定　　　　　　 96年度交抗字第805號
抗　告　人
即受處分人　甲○○
上列抗告人因違反道路交通管理處罰條例案件，不服臺灣基隆地
方法院，中華民國96年9月13日，96年度交聲字第181號裁定，提
起抗告，本院裁定如下：
    主  文
原裁定撤銷，發回臺灣基隆地方法院。
    理  由
一、原裁定意旨略以：(一)按汽車駕駛人飲用酒類或其他類似物後
    其吐氣所含酒精濃度超過每公升0.25毫克或血液中酒精濃度
    超過百分之0.05以上者，不得駕車。道路交通安全規則第11
    4條第2款，定有明文。又道路交通管理處罰條例第35條第1
    項第1款規定，汽車駕駛人，駕駛汽車經測試檢定酒精濃度
    超過規定標準者，處新臺幣（下同）1萬5千元以上6萬元以
    下罰鍰，並當場移置保管該汽車及吊扣其駕駛執照1年；因
    而肇事致人受傷者，並吊扣其駕駛執照2年；致人重傷或死
    亡者，吊銷其駕駛執照，並不得再考領。(二)抗告人即受處分
    人甲○○於民國95年11月12日晚間10時45分許，酒後騎乘車
    牌號碼LO Y-731重型機車，行經基隆市○○路，為警攔檢，
    測得其吐氣酒精濃度為0.54MG/L，予以舉發等情，有基隆市
    警察局基警交字第RB0000000號舉發違反道路交通管理事件
    通知單（下稱舉發通知單）、酒精濃度測定值表（下稱酒測
    單），附卷可考。抗告人雖辯稱：我並未於上揭時、地，為
    警查獲酒後騎乘機車，係他人騎乘機車及在舉發通知單、酒
    測單上偽簽姓名，該機車亦非我所有等語。惟查，(1)證人即
    舉發警員郭永勝證述：我於上揭時、地，查獲上開機車駕駛
    人酒後駕車，該駕駛人並未隨身攜帶身分證件，而自稱「甲
    ○○」，經我核對其所陳年籍資料無訛，才據以製作舉發通
    知單、酒測單，由該駕駛人親自簽名等語。以抗告人自承，
    其並未遺失身分證件等情，難認有人可以知悉並熟記抗告人
    之年籍資料，於酒後猶能倒背如流，據以冒用抗告人之身分
    。(2)車牌號碼LOY-731重型機車之登記車主固為「方晨光」
    ，經警訪查結果，查明「方晨光」已行方不明，而未能傳訊
    調查。惟抗告人供認其與「方晨光」原為舊識。又上開機車
    並無任何失竊紀錄，經警依法查扣，迄未領回，可見「方晨
    光」對該機車為警查扣情節，毫無所悉，亦足認「方晨光」
    尚非為警查獲之駕駛人，而係借予舊識友人使用。(3)倘抗告
    人確非駕駛人，理應不知該駕駛人有簽下「甲○○」姓名之
    具體舉發情節。惟抗告人於收受裁決書，卻能旋以「名字不
    是我簽的」為由，提出申訴。(4)舉發通知單、酒測單上「甲
    ○○」之簽名，係該駕駛人於吐氣酒精濃度達0.54MG/L之狀
    態下所為，除非抗告人在同一酒精濃度狀態下簽名，否則已
    無從送請鑑定筆跡。徵諸抗告人當庭以「橫書」、「直書」
    方式，書寫「甲○○」姓名（各20次），顯示抗告人力求所
    書字跡工整，俾與聲明異議狀上「甲○○」之簽名，相互吻
    合。惟以肉眼觀察，即可辨識抗告人當庭所為者，其筆力、
    筆劃，乃至運筆方式，在在迥異於聲明異議狀上「甲○○」
    之簽名。再對照抗告人於原審96年7月11日、18日、25日訊
    問筆錄所為簽名，益可證實上情。(5)綜上，抗告人所辯各節
    ，不能採信。抗告人有駕駛汽車，經測試檢定酒精濃度超過
    規定標準之交通違規行為，可以認定。(三)原處分機關交通部
    公路總局臺北區監理所基隆監理站，依首揭規定，裁處抗告
    人罰鍰3萬7千5百元，並吊扣駕駛執照12個月，核無不合。
    抗告人聲明異議，為無理由，應予駁回等語。
二、抗告意旨略以：(一)抗告人自己有機車使用，不必向「方晨光
    」借用上開機車。(二)抗告人已經找到「方晨光」，可以證明
    抗告人並未借用上開機車，「方晨光」表示願意出庭說明機
    車使用情形。(三)抗告人可以提供在吐氣酒精濃度為0.54MG/L
    狀態下所為簽名，俾供鑑定筆跡。(四)原審未詳為調查，即裁
    定駁回抗告人之聲明異議，即有不當，爰提起抗告等語。
三、經查，卷附舉發通知單、酒測單原本上「甲○○」之簽名，
    與抗告人於原審之多次簽名，以肉眼觀察，即見字跡有明顯
    不同，足認抗告人所辯其未在舉發通知單、酒測單簽名等情
    ，並非顯不可信。抗告人所辯上情，又非難以調查，尚有詳
    加調查必要。而筆跡鑑定，非具有特別專業知識、經驗者，
    不足以勝任。原審未敘明依據，即自行認定已無從為筆跡鑑
    定，而未囑託鑑定。另以抗告人當庭書寫「甲○○」之筆跡
    ，與聲明異議狀上「甲○○」之筆跡，以肉眼觀察，即可見
    有所不同為由，認定舉發通知單、酒測單原本上「甲○○」
    之簽名，係抗告人所為，尚嫌率斷。次查，抗告人既自稱已
    找到車主「方晨光」，且「方晨光」願意出庭作作證，事關
    抗告人之權益，十分重大，自有傳訊調查必要。
四、綜上，原審未能詳為調查，即遽認原處分機關所為裁罰，並
    無違誤，而裁定駁回抗告人之聲明異議，尚有未合。抗告人
    提起抗告，為有理由，本院爰撤銷原裁定，並發回原法院，
    期詳為調查後，另為適法之處置。
五、據上論結，應依道路交通案件處理辦法第26條，刑事訴訟法
    第413條前段，裁定如主文。
中　　華　　民　　國　　96　　年　　10　　月　　31　　日
　      　　　　　刑事第十三庭審判長法  官  曾德水
                                    法  官  談  虎
                                    法  官  李錦樑
以上正本證明與原本無異。
不得再抗告。
                                    書記官  吳金來
中　　華　　民　　國　　96　　年　　10　　月　　31　　日
